【裁判字號】    96,訴,1933
【裁判日期】    970424
【裁判案由】    損害賠償
【裁判全文】
臺灣高雄地方法院民事判決              96年度訴字第1933號
原      告  台灣中油股份有限公司
法定代理人  甲○○
訴訟代理人  黃錫耀律師
            周中臣律師
被      告  豐義工程有限公司
法定代理人  乙○○
上列當事人間損害賠償事件，本院於民國97年4 月10日言詞辯論
終結，判決如下：
    主      文
被告應給付原告新臺幣參拾柒萬伍仟壹佰參拾元，及自民國九十
六年十二月十四日起至清償日止，按年息百分之五計算之利息。
原告其餘之訴駁回。
訴訟費用由被告負擔十分之八，餘由原告負擔。
本判決第一項得假執行。
原告其餘假執行之聲請駁回。
    事實及理由
一、本件被告經合法通知，未於言詞辯論期日到場，核無民事訴
    訟法第386 條所列各款情形，爰依原告之聲請，由其一造辯
    論而為判決。
二、原告主張：兩造於民國93年8 月2 日簽定「大林廠管線設備
    保溫保冷零星工作」（下稱系爭工程）工程契約，契約總價
    為新臺幣（下同）345 萬8,967 元，惟被告於93年11月2 日
    辦理開工後，僅於93年11月3 日、8 日至11日、15日、16日
    、18日及19日等日施工，合計9 日，並於同年月19日發函通
    知原告，表示因工資成本無法支應而不願繼續施作，原告乃
    於94年8 月30日以存證信函終止系爭工程契約，並將系爭工
    程重行發包，由訴外人良峪企業有限公司（下稱良峪公司）
    以586 萬6,979 元得標施作完畢。因系爭工程係依實際施作
    之項目及數量給付工程款（簡稱總價決標實作實算），故原
    告重新發包所受之差價損害應按原告與被告及良峪公司所定
    契約項目之單價差額乘以實際施作數量來計算，而非以2 份
    契約約定之總價差額計算，故原告因重新發包所受之差額損
    失為248 萬6,167 元（詳原證5 之數量、單價差額計算表）
    ，經扣抵被告已完工部分可請領之工程款592 元，及其交付
    之履約保證金34萬6,000 元後，原告尚受有213 萬9,575 元
    之損失。為此，爰依系爭工程契約第22條第4 款之約定提起
    本件訴訟，並聲明：(1)被告應給付213 萬9,575 元，及自起
    訴狀繕本送達翌日起至清償日止，按週年利率5%計算之利息
    。(2)願供擔保，請准宣告假執行。
三、被告經合法通知，未於言詞辯論期日到場，亦未提出書狀作
    任何聲明或陳述。
四、原告主張兩造於93年8 月2 日簽定「大林廠管線設備保溫保
    冷零星工作」工程契約，契約總價為345 萬8,967 元，惟被
    告於93年11月2 日開工後僅施工9 日，即於同年月19日發函
    通知原告，因其工資成本無法支應欲放棄施作，原告於94年
    1 月17日以存證信函通知被告應於7 日內繼續施工，被告仍
    置之不裡，原告乃於94年8 月30日以存證信函向被告終止系
    爭工程契約，並將系爭工程重行發包，由訴外人良峪公司以
    586 萬6,979 元得標之事實，業據其提出系爭工程契約書、
    被告公司函文、原告寄發之存證信函及送達回執、原告與良
    峪公司訂立之工程契約書、驗收報告等件為證（見本院卷第
    4~32、79~81 、105~107 頁），原告此部份主張，堪信為真
    實。
五、被告無故拒不施工，自屬系爭工程契約第22條第1 項第8 款
    無正當理由不履行契約，原告依約終止自無不合，且依第22
    條第4 項規定原告得依其所認定適當之方式，自行或洽其他
    廠商完成被終止之契約，其所增加之費用及損失由廠商（即
    被告）負擔。查被告已完成之工作經點收估驗後計價為592
    元，有驗收結算報告書在卷可憑（見本院卷第37頁），其殘
    餘工作經原告重新招標由訴外人良峪公司以586 萬6,97 9元
    得標，並以586 萬3,324 元實作實算金額完工之事實，亦有
    開標紀錄單、工程契約書及工程、勞務採購底價估價單、驗
    收報告在卷可稽（見本院卷第105~111 、116~122 、32 頁
    ），是原告為完成系爭殘餘工程所受之價差損失應為實際付
    給良峪公司之工程款減去被告未完成之工程款費用為240 萬
    3,765 元〈即付予良峪公司之工程款0000000 －被告未完成
    之工程款（3,458,967 元－592） ＝0000000 〉。原告主張
    其另行招商之價差損失應按原告與被告及良峪公司所定契約
    項目之單價差額乘以實際施作數量來計算云云，並未考量該
    工程由被告施作完成之實際施作數量可能與訴外人良峪公司
    之施作數量不同，其以實際施作數量來計算價差損失，並不
    合理，要難採憑。
六、按系爭工程契約第22條第4 項約定：「契約經依第1 款規定
    或因可歸責於廠商之事由終止或解除契約者，本公司得依其
    認定之適當方式，自行或洽其他廠商完成被終止或解除之契
    約；其新增加之費用及損失，由廠商負擔。」，有系爭工程
    契約可憑（見本院卷第23頁）。次按損害之發生或擴大，被
    害人與有過失者，法院得減輕賠償金額或免除之，民法第
    217 條第1 項定有明文。此項規定之目的，在謀求加害人與
    被害人間之公平，故在裁判上法院得以職權減輕或免除之，
    有最高法院85年台上字第1756號判例可資參照。。
七、查系爭工程第1 次發包底價為586 萬4,111 元，除被告以3,
    44萬9,100 元投標外，其餘廠商即訴外人良峪公司、克寧機
    械工程有限公司及介穎企業有限公司則分別以588 萬6,69 7
    元、626 萬元及628 萬1,617 元投標，開標結果由被告以遠
    低於底價58.82%（0000000 ÷0000000 ＝58.82） 之價格得
    標；而再行發包之底價仍為58 6萬4, 111元，訴外人即廠商
    良峪公司、勝大企業有限公司及克寧機械工程有限公司分別
    以585 萬240 元、667 萬3,34 8元及688 萬元投標，而由良
    峪公司得標，且良峪公司竣工結算金額為5,86萬3,324 元，
    已如前述。由原告2 次發包底價均為586 萬4,111 元，及良
    峪公司2 次投標價額分別為585 萬6,979 元、585 萬240 元
    ，及該公司實作之竣工結算金額約為586 萬3,324 元，均極
    為接近底標等情觀之，顯見系爭工程之客觀價值應為工程底
    價58 6萬4,111 元。
八、惟按機關辦理採購採最低標決標時，如認為最低標廠商之總
    標價或部分標價偏低，顯不合理，有降低品質、不能誠信履
    約之虞或其他特殊情形，得限期通知該廠商提出說明或擔保
    。廠商未於機關通知期限內提出合理之說明或擔保者，得不
    決標予該廠商，並以次低標廠商為最低標廠商。訂有底價之
    採購，廠商之總標價低於底價80% 者，即為總價偏低。政府
    採購法第58條、同法施行細則第79條第1 款訂有明文。本件
    被告以遠低於底價58.82%之價格得標時，原告本可依前開規
    定命被告提出擔保或不予決標，況原告之承辦人員已慮及被
    告報價偏低，有降低施工品質之虞，建議依採購法第58條規
    定命被告提出差額保證金之擔保，有原告提出之公文可憑（
    見本院卷第77~78 頁），益見原告明知系爭工程之客觀價格
    非為被告投標金額3,44萬9,100 元，而係其所定底價586 萬
    4,111 元，並知悉被告以此低於底價58.82%之價格得標，價
    差約242 萬餘元，被告恐有不敷成本而無法完工之虞，本得
    依政府採購法第58條規定不決標予被告。然原告明知上情，
    猶將系爭工程由被告承包，無異於原告決標予被告時，已單
    方面決定損害賠償金額，自不合理，況此價差損害之發生係
    原告決定以超偏低價格決標予被告所造成，本院參之前開最
    高法院判例意旨，自得職權依民法第217 條規定認原告與有
    過失而減輕部份損害賠償責任（參最高法院85年台上字第17
    56號判例。）。是本院審酌上情認原告就此損害之發生有重
    大過失，應負70% 之責任，依此計算，被告因系爭工程所應
    負之價差損失為72萬1,130 元（0000000 元×0.3 ＝721130
    ，元以下四捨五入），經扣除已繳納之保證金34萬6,000 元
    後，尚應給付原告375,130 元，逾此部份之請求，並無理由
    ，不應准許。
九、從而，原告依系爭工程契約第22條第4 項約定，請求被告給
    付價差損失37萬5,130 元及自起訴狀繕本送達翌日96年12月
    14日起至清償日止，按週年利率5%計算之利息，為有理由，
    應予准許，逾此部分之請求，則非正當，應予駁回。
十、原告陳明願供擔保請准宣告假執行，就上開准許部分，因本
    院命為給付之金額未逾50萬元，故逕依職權宣告假執行。至
    上開駁回部分，原告假執行之聲請已失所依附，應一併駁回
    。
十一、據上論結，本件原告之訴為一部有理由，一部無理由，依
      民事訴訟法第385 條第1 項前段、第79條、第85條第2 項
      、第389 條第1 項第5 款、第392 條第2 項，判決如主文
      。
中    華    民    國    97    年    4     月    24    日
                  民事第三庭  法  官  廖純卿
正本係照原本作成。
如不服本判決，應於送達後20日內，向本院提出上訴狀並表明上
訴理由，如於本判決宣示後送達前提起上訴者，應於判決送達後
10日內補提上訴理由書（須附繕本）。
中    華    民    國    97    年    4     月    24    日
                              書記官  洪嘉慧


司法院資訊處製作；財團法人民間司法改革基金會備份。
